【裁判字號】    90,訴,159
【裁判日期】    900323
【裁判案由】    損害賠償
【裁判全文】
．臺灣新竹地方法院民事判決  九十年度訴字第一五九號
    原      告  第一產物保險股份有限公司
    法定代理人  乙○○
    訴訟代理人  甲○○
                黃世欣
    被      告  丙○○
右當事人間請求損害賠償事件，本院判決如左：
    主      文
原告之訴駁回。
訴訟費用由原告負擔。
    事      實
甲、原告方面：
壹、聲明：被告應給付原告新台幣（下同）五十六萬元，及自支付命令送達被告翌日
    起至清償日止，按年息百分之五計算之利息。
貳、陳述：
  一、被告於民國八十八年十二月三十日凌晨零時二十分許，駕駛其所有車牌號碼為
      ＧＶ—八七二號之營業用半聯結車，在國道一號高速公路北上一百二十八公里
      九十七點四公尺處，未保持安全距離，撞損原告所承保訴外人洪文育所有車牌
      號碼為ＣＷ—三七七五號自用小客車，被告違規駕駛，應負損害賠償責任，原
      告所承保車輛則為正常行駛，並無任何過失。
  二、前述ＣＷ—三七七五號自用小客車業經原告修繕完畢，依照保險法第五十三條
      規定，已由原告代位取得求償權，為此依據民法第一百九十一條之二規定，訴
      請被告應給付原告五十六萬元，及自支付命令送達被告翌日起至清償日止，按
      年息百分之五計算之利息。
參、證據：提出行車執照影本一件、駕駛執照影本一件、發票影本一件、估價單影本
    一件、汽車保險計算書影本一件、領款收據影本一件、車損照片影本十七幀。
乙、被告方面：
壹、聲明：原告之訴駁回。
貳、陳述：被告就本件車禍之發生並無過失，當時被告有保持安全距離，係訴外人蔡
    淮鈺駕駛車牌號碼為ＣＷ—三七七五號自用小客車由旁邊車道鑽到被告所行駛之
    車道，才會發生撞擊。
丙、本院依職權訊問證人蔡淮鈺，並函請內政部警政署國道公路警察局第二警察隊檢
    送本件交通事故相關資料，暨函請台灣省竹苗區行車事故鑑定委員會就肇事責任
    進行鑑定。
    理      由
一、原告主張被告於八十八年十二月三十日凌晨零時二十分許，駕駛其所有車牌號碼
    為ＧＶ—八七二號營業用半聯結車，在國道一號高速公路北上一百二十八公里九
    十七點四公尺處，與原告承保訴外人洪文育所有，當時由蔡淮鈺駕駛，車牌號碼
    為ＣＷ—三七七五號自用小客車發生碰撞，致ＣＷ—三七七五號自用小客車受有
    損害之事實，為兩造所不爭，並有道路交通事故調查表、警訊筆錄影本及照片附
    卷可按，是原告此部分之主張應堪信為真實。
二、原告又主張本件車禍係因被告未保持安全距離所致，但為被告所否認，辯稱蔡淮
    鈺駕駛前述ＣＷ—三七七五號自用小客車由旁邊車道鑽到被告所行駛之車道，才
    會發生撞擊，被告並無過失等語。經查：
  （一）本件交通事故發生後，前述營業用半聯結車與自用小客車均在外側車道內，
        營業用半聯結車之車頭與小客車之車尾有併排重疊之處，營業用半聯結車並
        非由後方撞擊自用小客車，而是左側前方與自用小客車右側後方發生撞擊，
        二車均呈右斜之狀態，自用小客車之後車輪仍在外側車道內，營業用半聯結
        車左側損壞，自用小客車係右側損壞及車前毀損，有內政部警政署國道公路
        警察局道路交通事故調查表內事故現場圖及現場照片在卷可證（見本院卷第
        三十一頁、第三十四頁）。由事故後車輛之相對位置及車損部位，顯然與被
        告所述較為接近，倘非自用小客車由內側車道變換至外側車道時變換不當，
        而係營業用半聯結車未保持安全距離因塞車而煞停不及，應當直接撞擊自用
        小客車之車尾，而非係右側與半聯結車之左側發生擦撞，二車之車身亦不致
        有重疊併排之情形。
  （二）證人蔡淮鈺到庭證稱，車禍時前方塞車，他沒有鑽縫，是被告開車撞過來的
        等語，因蔡淮鈺當時駕駛洪文育所有車輛，倘係因蔡淮鈺之過失致使ＣＷ—
        三七七五號自用小客車受損，蔡淮鈺即須負損害賠償責任，是以蔡淮鈺與本
        件被告是否必須負損害賠償責任有相當程度且衝突之利害關係，且其證詞與
        車損狀況及車輛位置不符，證詞自難以採信。
  （三）前述道路交通事故調查表於肇事經過摘要欄內，雖記載「Ａ車（即半聯結車
        ）因未保持行車安全距離追撞Ｂ車（即自用小客車），致Ｂ車往前追撞車號
        不詳之大客車而肇事」，於肇事因素一欄中亦認定Ａ車未保持行車安全距離
        為肇事因素，然該調查表係警員於事故發生之後立即依據現場狀況及當事人
        之陳述所初步製作，並無充裕之時間判斷肇事之因素，較有證據價值之部分
        為對於現場狀況之描述，對於肇事因素之判定未能拘束本院之判斷。
  （四）綜上所述，本件交通事故係蔡淮鈺由內側車道不當變換至外側車道所致，與
        被告是否保持安全距離並無關連，被告對於自用小客車之損害並無過失，其
        辯詞應屬可採，且經本院函請台灣省竹苗區車輛行車事故鑑定委員會就本件
        交通事故之肇事責任予以鑑定，鑑定意見亦認為「蔡淮鈺酒後駕駛自小客車
        變換車道不當為肇事原因；丙○○駕駛半聯結車無肇事因素」，此有該委員
        會九十年二月十二日竹鑑字第九ＯＯ四四號函附鑑定意見書在卷可資參照（
        見本院卷第五十六頁至第五十八頁）。
三、按「機車或其他非依軌道行駛之動力車輛，在使用中加損害於他人者，駕駛人應
    賠償因此所生之損害。但於防止損害之發生，已盡相當之注意者，不在此限。」
    民法第一百九十一條之二固定有明文，然依民法債編施行法第一條及第三十六條
    之規定，「民法債編施行前發生之債，除本施行法有特別規定外，不適用民法債
    編之規定；其在修正施行前發生者，除本施行法有特別規定外，亦不適用修正施
    行後之規定」、「本施行法自民法債編施行之日施行。民法債編修正條文及本施
    行法修正條文自中華民國八十九年五月五日施行」。本件車禍係於八十八年十二
    月三十日發生，係在八十九年五月五日之前，因民法債編施行法對於民法第一百
    九十一條之二規定之適用並無特別規定，依照民法債編施行法第一條之規定，自
    不得適用修正施行後民法債編之規定，從而，原告以民法第一百九十一條之二為
    請求權基礎向被告請求賠償所受損害即屬無據，況被告就本件交通事故之發生並
    無過失可言，就前述洪文育所有自用小客車之損害並未構成侵權行為，洪文育對
    於被告並無損害賠償請求權存在，原告自無從代位取得洪文育之權利，是以，原
    告訴請被告應給付原告五十六萬元，及自支付命令送達被告翌日起至清償日止，
    按年息百分之五計算之利息，為無理由，應予駁回。
四、因本案事證已臻明確，兩造其餘主張陳述及所提之證據，核與判決結果不生影響
    ，爰不一一論斷，附此敘明。
五、結論：原告之訴為無理由，依民事訴訟法第七十八條，判決如主文。
中      華      民      國    九十      年      三      月    二十三    日
                                  臺灣新竹地方法院民事第二庭
~B法      官  雷雅雯
右為正本係照原本作成。
如對本判決上訴，須於判決送達後廿日內向本院提出上訴狀。
~B法院書記官  洪儷容
中      華      民      國    九十      年      三      月    二十三    日


司法院資訊處製作；財團法人民間司法改革基金會備份。
